臺灣彰化地方法院刑事判決　　　　　　　100年度訴緝字第8號
公　訴　人　臺灣彰化地方法院檢察署檢察官
被　　　告　楊儒
上列被告因搶奪等案件，經檢察官提起公訴（98年度偵字第9307
號），被告於準備程序就被訴事實為有罪陳述，本院合議庭裁定
由受命法官獨任依簡式審判程序判決如下：
    主  文
楊儒共同犯攜帶兇器竊盜罪，累犯，處有期徒刑捌月，另案扣
押之Ｔ型扳手壹支沒收。又共同犯搶奪罪，累犯，處有期徒刑壹
年貳月。應執行有期徒刑壹年捌月，另案扣押之Ｔ型扳手壹支沒
收。
    犯罪事實
一、楊儒與楊儒顯為兄弟，楊儒前於民國95年間因連續牽連
    犯竊盜及搶奪等案件，於95年10月23日經臺灣高等法院臺中
    分院以95年上訴字1859號判決判處有期徒刑3年6月確定，於
    97年12月26日縮短刑期假釋付保護管束出監，於98年8月8日
    保護管束期滿，未執行之刑，以已執行論。詎其仍不知悔改
    ，只因楊儒顯在外積欠債務，遂與楊儒顯（所涉犯行，業經
    本院以98年度易字第1213號判處罪刑，上訴後於99年4月9日
    經臺灣高等法院臺中分院99年度上訴字第398號駁回上訴確
    定）謀議，預以騎乘機車方式，隨機搶奪路人財物，二人乃
    共同基於意圖為自己不法所有之竊盜及搶奪犯意聯絡，先於
    98年10月10日14時許，由楊儒顯騎乘車牌號碼KPI-321號重
    型機車，搭載楊儒，並攜帶楊儒顯所有，客觀上對人之生
    命、身體構成威脅，足供兇器使用之鐵製Ｔ型扳手一支（另
    案扣押於本院98年度易字第1213號楊儒顯竊盜案中），前往
    彰化縣員林鎮湖水里湖水巷七號旁空地，由楊儒下車，持
    上揭Ｔ型扳手，竊取黃林鳳娌所有、由黃錫奎使用之車牌號
    碼XA3-469號重型機車車牌一面，得手後懸掛於其等騎乘之K
    PI-1321號機車上，隨即四處搜尋行搶目標。嗣於同日15時4
    5分許，二人行至彰化縣花壇鄉○○村○○街三號前，見婦
    人王金正在門前掃地，認有機可趁，楊儒顯即騎車載楊儒
    至王金身旁，乘王金不備之際，由楊儒徒手搶奪王金掛於
    頸部之金項鍊一條（重約3錢，價值新臺幣【下同】1萬餘元
    ），得手後，二人即騎乘上開機車逃逸，並於逃逸過程中，
    將竊得之XA3-469號車牌丟棄，再於同日16時許，由楊儒顯
    將搶得之金項鍊持往彰化縣溪湖鎮○○路○段二一四號周麗
    珠經營之「金葉銀樓」，變賣予不知情之店員巫怡如，得款
    15,910元後朋分花用。嗣經警調閱路口監視器，發現楊儒顯
    二人涉有重嫌，乃於98年10月27日17時50分許，持本院核發
    之搜索票，前往楊儒顯之住處彰化縣溪湖鎮○○里○○路四
    十二號搜索，扣得楊儒顯作案時所戴之黑色半罩式安全帽一
    頂（含風鏡一塊），並拘提其到案，始循線查知上情。
二、案經彰化縣警察局彰化分局報告臺灣彰化地方法院檢察署檢
    察官偵查起訴。
    理  由
一、上揭犯罪事實，迭據被告楊儒於本院診備程序及審理時坦
    承不諱，核與共犯即同案被告楊儒顯於警詢、檢察官偵查中
    及本院準備程序及審理時供承內容相符；復與證人即被害人
    黃錫奎於警詢、王金於警詢及偵查中指訴失竊及搶奪之情節
    相符，而共犯即同案被告楊儒顯於搶奪得手後，復將金項鍊
    一條持往金葉銀樓變賣乙節，並經證人周麗珠、巫怡如分別
    於警詢或偵查中證述無誤。此外，並有監視器翻拍照片3幀
    、共犯即同案被告楊儒顯帶同員警前往金葉銀樓之照片2幀
    、金飾買入登記簿1紙、被告行搶後駕駛路線圖（含沿途監
    視器翻拍照片）暨共犯即同案被告楊儒顯騎乘之機車特徵比
    對圖等附卷可稽；且有共犯即同案被告楊儒顯行搶時所戴之
    黑色半罩式安全帽1頂（含風鏡1塊）扣案可佐，足認被告楊
    儒自白與事實相符，得為不利被告認定依據。從而，本件
    事證明確，被告楊儒之犯行均堪以認定，應予依法論科。
二、按「行為後法律有變更者，適用行為時之法律。但行為後之
    法律有利於行為人者，適用最有利於行為人之法律」，刑法
    第2條第1項定有明文。查被告楊儒為本案之加重竊盜犯行
    後，刑法第321條第1項業於民國100年1月26日修正公布，並
    自公布日施行，修正前刑法第321條第1項規定為：「犯竊盜
    罪而有左列情形之一者，處6月以上、5年以下有期徒刑：一
    、於夜間侵入住宅或有人居住之建築物、船艦或隱匿其內而
    犯之者。二、毀越門扇、牆垣或其他安全設備而犯之者。三
    、攜帶兇器而犯之者。四、結夥三人以上而犯之者。五、乘
    火災、水災或其他災害之際而犯之者。六、在車站或埠頭而
    犯之者。」，修正後刑法第321條第1項則規定為：「犯竊盜
    罪而有下列情形之一者，處6月以上、5年以下有期徒刑，得
    併科新臺幣10萬元以下罰金：一、侵入住宅或有人居住之建
    築物、船艦或隱匿其內而犯之者。二、毀越門扇、牆垣或其
    他安全設備而犯之者。三、攜帶兇器而犯之者。四、結夥三
    人以上而犯之者。五、乘火災、水災或其他災害之際而犯之
    者。六、在車站、埠頭、航空站或其他供水、陸、空公眾運
    輸之舟、車、航空機內而犯之者。」，經比較修正前、後之
    規定，修正後刑法第321條第1項之法定本刑增列併科罰金刑
    之規定，且修正後刑法第321條第1項第1款處罰條件，已不
    限於「夜間」，修正後刑法第321條第1項第6款規定之特別
    地點，加列「航空站或其他供水、陸、空公眾運輸之舟、車
    、航空機內」而較修正前同條款規定有所擴大，故被告楊儒
    行為後之刑法第321條第1項規定，較不利於其等，自應適
    用行為時即修正前刑法第321條第1項之規定，合先敘明。
三、核被告楊儒所為，分別係犯修正前刑法第321條第1項第3
    款之攜帶兇器竊盜罪及同法第325條第1項之搶奪罪。被告楊
    儒與其弟楊儒顯間，就上開竊盜及搶奪犯行，分別具有犯
    意聯絡與行為分擔，均為共同正犯。再被告楊儒上開竊盜
    及搶奪犯行，犯意各別，行為互殊，應予分論併罰。又查，
    被告楊儒前於95年間因連續牽連犯竊盜及搶奪案件，於95
    年10月23日經臺灣高等法院臺中分院以95年上訴字1859號判
    決判處有期徒刑3年6月確定，於97年12月26日縮短刑期假釋
    付保護管束出監，於98年8月8日保護管束期滿，未執行之刑
    ，以已執行論之事實，有臺灣彰化地方法院檢察署刑案資料
    查註紀錄表及臺灣高等法院被告前案紀錄表等附卷可參，其
    於有期徒刑執行完畢後，五年內再故意犯本件有期徒刑以上
    之罪，為累犯，均應依刑法第47條第1項規定加重其刑。爰
    審酌被告身強力壯，不思以正當手段自食其力，率爾搶奪路
    人財物，不惟侵害他人財產法益，復對人身安全、社會治安
    造成重大危害，所為實不足取，復考量其犯罪手段、竊盜所
    得物品之價值，被告到案後尚能承犯行，態度尚佳等情狀，
    再參以同案被告楊儒顯之犯行，經本院分別判處有期徒刑8
    月、1年2月，定應執行刑1年8月確定，有同案告被告楊儒顯
    之前案紀錄表足稽。茲被告楊儒逃亡多時始遭緝獲，所處
    罪刑自不宜輕於同案被告楊儒顯所犯，以免產生刑罰不公之
    情，故各量處如主文所示之刑，並定其應執行之刑。至於被
    告楊儒等行竊車牌所用之Ｔ型扳手一支，為同案被告楊儒
    顯所有，供其等犯本件竊盜之用，業據被告楊儒及同案被
    告楊儒顯分別供明在卷，目前雖已執行沒收銷燬之情，有電
    話洽辦公務紀錄單附卷足稽，惟沒收物之執行完畢與沒收物
    之不存在，並非一事，雖已於共犯中之一人確定判決諭知沒
    收，並已執行完畢，對於其他共犯之判決，仍應宣告沒收（
    最高法院65年度第5次刑庭庭推總會議決議參照）。從而，
    對該另案扣押之Ｔ型扳手一支，併依刑法第38條第1項第2款
    宣告沒收。至同案扣得之黑色半罩式安全帽1頂（含風鏡1塊
    ），乃共犯即同案被告楊儒顯平時騎乘機車所戴之物，非供
    本件犯罪之用，與本案並無直接關聯，自無併予沒收之必要
    ，附此敘明。
據上論斷，應依刑事訴訟法第273條之1第1項、第299條第1項前
段，刑法第2條第1項前段、第28條、第321條第1項第3款（修正
前）、第325條第1項、第47條第1項、第51條第5款，判決如主文
。
本案經檢察官施教文到庭執行職務。
中    華    民    國   100    年    3    月    11    日
                      刑事第四庭    法  官  陳義忠
以上正本證明與原本無異。
如不服本判決，得於判決書送達之翌日起10日內，以書狀敘述理
由，向本庭提出上訴(須附繕本)。
告訴人或被害人對於判決如有不服具備理由請求檢察官上訴者，
其上訴期間之計算係以檢察官收受判決正本之日期為準。
中    華    民    國   100    年    3     月    11    日
                                    書記官  吳曉玟
中華民國刑法第321條
犯竊盜罪而有左列情形之一者，處 6 月以上、5 年以下有期徒
刑：
一、於夜間侵入住宅或有人居住之建築物、船艦或隱匿其內而犯
    之者。
二、毀越門扇、牆垣或其他安全設備而犯之者。
三、攜帶兇器而犯之者。
四、結夥三人以上而犯之者。
五、乘火災、水災或其他災害之際而犯之者。
六、在車站、埠頭而犯之者。
前項之未遂犯罰之。